ACORDAO-COMPLETO-2573528

ACÓRDÃO 726/2023 ATA 2/2023 - PRIMEIRA CÂMARA

VISTOS, relatados e discutidos estes autos de representação, em que se discute, neste momento, solicitação de prorrogação de prazo para cumprimento das determinações do Acórdão 17251/2021-TCU-Primeira Câmara, encaminhada ao TCU pelo reitor da Universidade Federal Fluminense, Antônio Cláudio Lucas da Nobrega;
ACORDAM os Ministros do Tribunal de Contas da União, reunidos em Sessão da Primeira Câmara, ante as razões expostas pelo Relator, em:
9.1. indeferir a solicitação de prorrogação de prazo;
9.2. aplicar a Antônio Cláudio Lucas da Nobrega a multa no valor de R$ 5.000,00, prevista no art. 58, § 1º, da Lei 8.443/1992, que prescinde de realização de audiência prévia, nos termos do art. 268, § 3º, do RI/TCU, conforme informado à Universidade Federal Fluminense, por meio do Ofício de Notificação 60665/2022-TCU/Seproc, em razão de descumprimento de deliberação do TCU, fixando-lhe o prazo de 15 (quinze) dias, a contar da notificação, para que comprove, perante o Tribunal (art. 214, inciso III, alínea "a", do Regimento Interno) , o recolhimento da dívida ao Tesouro Nacional, atualizada monetariamente desde a data do presente acórdão até a do efetivo recolhimento, se for paga após o vencimento, na forma da legislação em vigor;
9.3. determinar à Universidade Federal Fluminense que, se não houver pagamento imediatamente após o prazo fixado nos subitem 9.2 acima, promova o desconto da dívida na remuneração do servidor Antônio Cláudio Lucas da Nobrega, observado o disposto no art. 46 da Lei 8.112/1990;
9.4. autorizar a cobrança judicial da dívida, caso não atendida a notificação e comprovadamente também não tenha sido possível promover o desconto na remuneração do responsável, nos termos do art. 28, inciso II, da Lei 8.443/1992, c/c o art. 219, inciso II, do Regimento Interno do TCU;
9.5. retornar os autos à Unidade de Auditoria Especializada em Pessoal (AudPessoal) , antiga Secretaria de Controle Externo de Pessoal (Sefip) para que cumpra os comandos do item 9.3 do Acórdão 17251/2021-TCU-Primeira Câmara;
9.6. dar ciência desta deliberação à Universidade Federal Fluminense, à Procuradoria Federal junto à Universidade Federal Fluminense (AGU/PGF/PFUFF) e ao Ministério Público Federal.

REPRESENTAÇÃO. Representação da AGU ante a possíveis ilícitos pelo ex-Reitor e ex-Conselheiros do Conselho Universitário da UFF, na área de pessoal (reenquadramento de servidores mediante a aplicação da Lei 11.091/2005)

Primeira Câmara

Universidade Federal Fluminense.

3. Interessados/Responsáveis:
3.1. Responsável: Universidade Federal Fluminense (28.523.215/0001-06).

13.1. Ministros presentes: Benjamin Zymler (na Presidência) e Walton Alencar Rodrigues (Relator).
13.2. Ministros-Substitutos convocados: Augusto Sherman Cavalcanti e Weder de Oliveira.

WALTON ALENCAR RODRIGUES

Adoto, como relatório, a instrução da Secretaria de Gestão de Processos (Seproc) , peça 52, transcrita a seguir, in verbis:
1.	Trata-se de pedido de prorrogação de prazo formulado nos termos da  peça 51, para atendimento ao disposto no Ofício de Notificação de Acordão 60665//2022-TCU/Seproc, peça 31, cuja ciência ocorreu em 26/10/2021, peça 36. O prazo inicialmente concedido teve como data-limite para cumprimento da determinação 23/2/2022 (prazo de 120 dias) para o item 9.2.4 do Acórdão 17251/2021-TCU-Primeira Câmara, peça 28.
2.	De acordo com o referido Acórdão foi determinado:
9.2. determinar à Universidade Federal Fluminense, com fulcro no art. 4º, inciso I, da Resolução-TCU 315, de 2020, e no art. 1º, XXI, c/c com art. 250, II, ambos do RI/TCU, que:
9.2.1. no prazo de 90 (noventa) dias, conclua todo o procedimento de ofertar a oportunidade de os interessados apresentarem defesa acerca do reenquadramento decidido pela administração, o qual corrige os ajustes irregulares provocados mediante interpretação equivocada da Lei 11.091/2005, determinados pelas Decisões 50/2008, 42/2009 e 43/2009 do Conselho Universitário;
9.2.2. finalizados os procedimentos de contraditório e ampla defesa a que se refere o item anterior, não sendo encontradas nessas manifestações razões suficientes para não ser realizado o reenquadramento, cadastre, no prazo de 30 (trinta) dias, os atos de alteração de fundamento legal relativamente aos servidores e pensionistas beneficiados pelas Decisões 50/2008, 42/2009 e 43/2009 do Conselho Universitário, promovendo o retorno das respectivas remunerações aos níveis anteriormente atribuídos, bem como providencie a recomposição do Erário por parte dos beneficiários;
9.2.4. informe a este Tribunal, no prazo de 120 (cento e vinte) dias, o resultado das medidas determinadas por meio dos subitens 9.2.1 e 9.2.2;
3.	Para fundamentar o pedido, o solicitante alega, em síntese, que:
 (...) Portanto, informamos que o Departamento de Administração de Pessoal dessa IFES expediu efetivamente 131 notificações aos interessados, que por meio de representação sindical apresentaram recurso administrativo perante essa Universidade Federal Fluminense, mesmo estando previamente cientes da impossibilidade de reapreciação dos referidos Acórdãos na esfera administrativa. 
Ato contínuo, este Departamento de Administração de Pessoal da UFF prossegue com o reposicionamento na carreira dos servidores notificados, e na folha de pagamento do próximo mês eles perceberão suas remunerações com as devidas correções. E outras centenas de notificações serão expedidas após o recesso de fim de ano.
Entretanto, considerando a peculiaridade do momento em que estamos atravessando, com o retorno do aumento de casos de afastamento por COVID dos servidores lotados no DAP e que as atividades reconhecidamente complexas vêm sendo desempenhadas concomitantemente com a rotina funcional dos servidores integrantes do grupo de trabalho, este Departamento de Administração de Pessoal manifesta-se pela prorrogação do prazo em mais 90 (noventa) dias, para que possamos continuar com as notificações dos demais interessados, sem que haja prejuízo das atividades contínuas deste DAP. Haja vista que após notificar os interessados eles requerem atendimento presencial para maiores esclarecimentos, o que nos obriga a reservar um período para mais essa tarefa relacionada ao atendimento da demanda.
4.	Em consulta aos autos, verificou-se que consta registro de prorrogação anterior formulado pelo requerente, peça 44, prorrogado por mais 90 dias a contar de 11/8/2022 (data da publicação do BTCU nº 149, de 11/8/2022, página 16 a 17) , até 9/11/2022, pelo Acórdão 3948/2022-TCU-Primeira Câmara. 
5.	Ressalte-se que o presente pedido de prorrogação de prazo, peça 51, foi protocolado intempestivamente, pois o prazo anteriormente concedido expirou 9/11/2022. 
6.	Tendo em vista tratar-se de pedido de prorrogação de prazo de matéria julgada em acórdão, assunto não contido na portaria de delegação de competência mencionada acima e levando-se em consideração o teor da alegação apresentada pelo jurisdicionado, propõe-se o encaminhamento dos autos ao Relator, com proposta de deferimento de novo prazo de 90 dias a contar do dia útil seguinte ao pedido de prorrogação protocolado na peça 51, em 3/1/2023. Desta forma, o novo prazo, se concedido pelo Ministro Relator, encerrará em 3/4/2022 para o cumprimento do item 9.2.4 do Acórdão 17251/2021-TCU-Primeira Câmara, peça 28.
7.	Por oportuno, nos termos do parágrafo único do artigo 183 do Regimento Interno do TCU, a prorrogação de prazo, quando cabível, independe de notificação da parte."

não há

Não atuou.

SEGUNDO PEDIDO DE PRORROGAÇÃO DE PRAZO PARA CUMPRIMENTO DAS DETERMINAÇÕES DO ACÓRDÃO 17.251/2021-TCU-1ª CÂMARA. INDEFERIMENTO. APLICAÇÃO DE MULTA AO GESTOR RESPONSÁVEL POR DESCUMPRIMENTO DE DELIBERAÇÃO DO TCU.

REPRESENTAÇÃO (REPR)

Unidade de Auditoria Especializada em Pessoal (AudPessoal).

Trata-se de pedido de prorrogação de prazo formulado nos termos da peça 51, para atendimento ao disposto no Ofício de Notificação de Acordão 60665/2022-TCU/Seproc, peça 31, cuja ciência ocorreu em 26/10/2021, peça 36. O prazo inicialmente concedido teve como data-limite para cumprimento da determinação 23/2/2022 (prazo de 120 dias) para o item 9.2.4 do Acórdão 17251/2021-TCU-Primeira Câmara, peça 28.
Já houve deferimento excepcional de solicitação de prorrogação de prazo anterior formulada pelo requerente, por mais 90 dias, a contar de 11/8/2022 até 9/11/2022, pelo Acórdão 3948/2022-TCU-Primeira Câmara.
Estes autos versam sobre representação originada de documentos encaminhados pela Procuradoria Federal junto à Universidade Federal Fluminense (UFF) , subunidade da Procuradoria-Geral Federal, subordinada à Advocacia-Geral da União, noticiando irregularidades na área de pessoal, perpetradas pelo reitor e por conselheiros da Universidade.
As irregularidades consistiram na edição, pelo Conselho Universitário da Universidade Federal Fluminense (CUV) , das Decisões 50/2008, 42/2009 e 43/2009, que reposicionaram servidores federais para os mesmos cargos, classes e níveis de capacitação, porém, no último padrão de vencimento, mediante a aplicação irregular da Lei 11.091/2005, que instituiu o novo Plano de Carreira do Técnico-Administrativo em Educação (PCCTAE) .
Com o nítido intuito de beneficiar as carreiras da Universidade Federal Fluminense, os membros do Conselho Universitário aprovaram a prática de atos de reenquadramento de servidores inativos ostensivamente ilegais, em desconformidade com a legislação e com o parecer anteriormente exarado pela AGU, gerando graves danos ao Erário, consistentes em pagamentos a maior, realizados desde então, aos funcionários da universidade.
Em já havendo inquérito civil instaurado, por parte do MPF, e processo administrativo disciplinar, por parte do MEC, a UFF decidiu determinar a revisão gradativa dos reenquadramentos considerados irregulares, expedindo notificação aos servidores que seriam afetados por tal decisão. 
Já era nítido o perfil protelatório dos funcionários da universidade fluminense, com relação à preservação dos atos ilegais. 
Com o mandado de segurança coletivo que determinou cautelarmente que a Universidade se abstivesse de realizar modificação no enquadramento dos servidores inativos, sem que seja dada oportunidade de os interessados apresentarem manifestação, a UFF decidiu, simplesmente, descumprir a decisão. Ao invés de simplesmente dar oportunidade de manifestação aos servidores, optou por suspender todos os procedimentos administrativos atinentes à correção dos reenquadramentos, colocando-se em situação passiva, no aguardo da decisão de mérito.
Com isso, naquele momento, a UFF mostrou sua disposição real, de não corrigir os enquadramentos ilegais, mediante a paralisação dos procedimentos, utilizando-se de artifício, qual seja, a interpretação equivocada da sentença e a ausência de atos tendentes à oitiva dos interessados.
Por meio do Acórdão 17251/2021-TCU-Primeira Câmara, de minha relatoria, esta Corte determinou à Universidade Federal Fluminense que:
"9.2.1. no prazo de 90 (noventa) dias, conclua todo o procedimento de ofertar a oportunidade de os interessados apresentarem defesa acerca do reenquadramento decidido pela administração, o qual corrige os ajustes irregulares provocados mediante interpretação equivocada da Lei 11.091/2005, determinados pelas Decisões 50/2008, 42/2009 e 43/2009 do Conselho Universitário;
9.2.2. finalizados os procedimentos de contraditório e ampla defesa a que se refere o item anterior, não sendo encontradas nessas manifestações razões suficientes para não ser realizado o reenquadramento, cadastre, no prazo de 30 (trinta) dias, os atos de alteração de fundamento legal relativamente aos servidores e pensionistas beneficiados pelas Decisões 50/2008, 42/2009 e 43/2009 do Conselho Universitário, promovendo o retorno das respectivas remunerações aos níveis anteriormente atribuídos, bem como providencie a recomposição do Erário por parte dos beneficiários;
9.2.4. informe a este Tribunal, no prazo de 120 (cento e vinte) dias, o resultado das medidas determinadas por meio dos subitens 9.2.1 e 9.2.2;"
Neste momento, a UFF reitera sua disposição real de protelar a correção dos enquadramentos ilegais, ao deixar de cumprir as determinações do Acórdão 17251/2021-TCU-Primeira Câmara, prolatado em 5/10/2021, do qual tomou ciência em 26/10/2021, há cerca de 1 ano e três meses.
Indefiro, portanto, a nova solicitação de prorrogação de prazo para cumprimento das determinações do Acórdão 17251/2021-TCU-Primeira Câmara, bem como aplico a multa prevista no art. 58, § 1º, da Lei 8.443/1992, ao reitor Antonio Claudio Lucas da Nobrega, que prescinde de realização de audiência prévia, nos termos do art. 268, § 3º, do RI/TCU, conforme informado à Universidade, por meio do Ofício de Notificação 60665/2022-TCU/Seproc, peça 31.
Retorno os autos à Unidade de Auditoria Especializada em Pessoal (AudPessoal) , antiga Secretaria de Controle Externo de Pessoal (Sefip) para que cumpra os comandos do item 9.3 do Acórdão 17251/2021-TCU-Primeira Câmara.
Feitas essas considerações, voto por que o Tribunal acolha a minuta de acórdão que ora submeto à deliberação do colegiado.
TCU, Sala das Sessões, em 7 de fevereiro de 2023.
WALTON ALENCAR RODRIGUES 
Relator